【裁判字號】    99,小上,45
【裁判日期】    991213
【裁判案由】    清償債務
【裁判全文】
臺灣臺南地方法院民事裁定              99年度小上字第45號
上  訴  人  方鴻明
被  上訴人  新光行銷股份有限公司
法定代理人  李明新
上列當事人間請求清償債務事件，上訴人對於民國99年10月14日
本院新市簡易庭第一審判決（99年度新小字第423號）提起上訴
，本院裁定如下：
    主    文
上訴駁回。
第二審訴訟費用新台幣壹仟伍佰元由上訴人負擔。
    理  由
一、按對於小額程序之第一審裁判之上訴，非以其違背法令為理
    由，不得為之，又上訴狀應記載上訴理由，並表明原判決所
    違背之法令及其具體內容，依訴訟資料可認原判決有違背法
    令之具體事實，民事訴訟法第436條之24第2項及第436條之2
    5分別定有明文。且依同法第436條之32準用同法第468條之
    規定，判決不適用法規或適用不當者，為違背法令。而判決
    有同法第469條第1款至第5款情形之一者，為當然違背法令
    。是當事人對於小額程序之第一審判決提起上訴，如依民事
    訴訟法第468條規定，以第一審判決有不適用法規或適用法
    規不當為理由時，其上訴狀或理由書應有具體之指摘，並揭
    示該法規之條項或其內容。若係成文法以外之法則，應揭示
    該法則之旨趣。倘為司法院解釋，或最高法院之判例，則應
    揭示該判解之字號或其內容。如以民事訴訟法第469條第1款
    至第5款所列情形為理由時，其上訴狀或理由書，應揭示合
    於該條款之事實。上訴狀或理由書如未依此項方法表明，或
    其所表明者，顯與上開法條規定之情形不相合時，即難認為
    已對第一審判決之違背法令有具體之指摘，其上訴自難認為
    合法。
二、本件上訴意旨略以：
（一）按當事人發現未經斟酌之證物或得使用該證物者。但以如
      經斟酌可受較有利益之裁判者為限，得以再審之訴對於確
      定終局判決聲明不服，民事訴訟法第496條第1項第13款定
      有明文。上訴人於本件原審開庭前，已以書狀表明，依台
      灣板橋地方法院97年度再微字第3號判決之事實及理由，
      法院應顯而易知本件係相類似之案件。
（二）按適用法規顯有錯誤者得以再審之訴對於確定終局判決聲
      明不服，民事訴訟法第496條第1項第1款定有明文。本件
      經消費者文教基金會認定，本案之申請表若作為消費性貸
      款申請契約，有違誠信原則而有顯失公平之處，依消費者
      保護法第12條，自為無效之契約。且訴外人顛峰公司已捲
      款而逃並未提供服務，消費者有權對抗企業經營者、對抗
      金融機構，而拒絕付款。本件並參照上揭台灣板橋地方法
      院判決之第5、6、7點，可知有適用法規顯有錯誤之情形
      。另依民法第264條，上訴人主張倘訴外人顛峰公司仍提
      供服務，自當繼續繳納費用，上訴人不予給付當屬有據。
      繼續性契約之一方，因他方之契約不履行而行使終止權，
      上訴人自可行使同時履行抗辯權，拒絕自己之給付。
（三）依民法第167條，被上訴人既非申請契約書之當事人，自
      不因系爭申請契約書取得代理上訴人向新光銀行貸款之授
      權。若有，應由新光銀行行債務協商。再依德國消費者信
      用法，若消費者基於原因關係所得主張之抗辯，對於經濟
      上同一性之消費借貸契約之貸與人亦得行使及主張，訴外
      人顛峰公司與被上訴人間實存在同一緊密關係。爰此，本
      件原審認事用法有所違誤等語。
三、經查，本件被上訴人請求上訴人給付之訴訟標的金額為新台
    幣（下同）24,000元，其訴訟標的金額在100,000元以下，
    自應適用民事訴訟法第436條之8小額訴訟程序之規定，則依
    同法第436條之24第2項、第436條之25、第471條第1項規定
    ，非以原判決違背法令為理由，不得上訴，且上訴狀應記載
    上訴理由，並表明原判決所違背之法令及其具體內容，始合
    上訴程式。本件上訴人對於原審判決提起上訴，經核其上訴
    狀所執前詞，均係提出於原審未曾主張之新的攻擊或防禦方
    法，藉以指摘原審判決違法或不當，其上揭上訴理由難認對
    原審判決所持之理由及證據為具體之指謫，指出原審判決有
    如何違背法令情事，揆諸上開說明，應認其上訴為不合法，
    應予駁回。另上訴人雖主張其於原審開庭前，已以書狀表明
    ，依台灣板橋地方法院97年度再微字第3號判決之事實及理
    由云云，惟查，經本院遍觀原審全卷，未見上訴人於原審言
    詞辯論終結前提出台灣板橋地方法院97年度再微字第3號判
    決，上訴人於原審言詞辯論終結前所提出之書狀亦未見「台
    灣板橋地方法院97年度再微字第3號判決」等字樣，併予敘
    明。本件小額事件之上訴既經駁回，第二審訴訟費用1,500
    元（第二審裁判費）應由敗訴之上訴人負擔，爰確定如主文
    第2項所示。
四、據上論結，本件上訴為不合法，依民事訴訟法第436條之24
    第2項、第436條之32第2項、第444條第1項前段、第95條、
    第78條，裁定如主文。
中    華    民    國    99    年    12    月    13    日
                  民事第二庭    審判長法  官  李杭倫
                                      法  官  翁金緞
                                      法  官  蘇正賢
以上正本係照原本作成
本裁定不得抗告
中    華    民    國    99    年    12    月    13    日
                                      書記官  陳美萍

司法院資訊處製作；財團法人民間司法改革基金會備份。
